【裁判字號】    97,交訴,64
【裁判日期】    971128
【裁判案由】    肇事遺棄罪等
【裁判全文】
臺灣桃園地方法院刑事判決              97年度交訴字第64號
公  訴  人  臺灣桃園地方法院檢察署檢察官
被      告  乙○○
上列被告因肇事遺棄罪等案件，經檢察官提起公訴（97年度偵緝
字第644 號），被告於準備程序中就被訴事實為有罪之陳述，經
本院合議庭評議後裁定由受命法官獨任改行簡式審判程序審理，
判決如下：
    主  文
乙○○因過失傷害人，處有期徒刑貳月，如易科罰金，以新臺幣
壹仟元折算壹日。又駕駛動力交通工具肇事，致人受傷而逃逸，
處有期徒刑伍月，如易科罰金，以新台幣壹仟元折算壹日。應執
行有期徒刑陸月，如易科罰金，以新台幣壹仟元折算壹日。
    事  實
一、乙○○於民國96年10月14日上午6 時35分許，駕駛其所承租
    之車牌號碼ZZ—5863號小客車，沿桃園縣中壢市○○路往三
    光路方向行駛，途經中壢市○○路80號前，應注意汽車行駛
    時，駕駛人應注意車前狀況，並隨時採取必要之安全措施，
    而當時天候陰、日間自然光線、路面鋪設柏油、乾燥無缺陷
    、無障礙物、視距良好，客觀上並無不能注意之情事，竟疏
    未注意車前狀況，自後撞擊適行走於路旁之甲○○，致甲○
    ○受有左側脛股與腓骨閉鎖性骨折之傷害。詎乙○○於明知
    駕車肇事致人受傷應停留在現場採取救護或其他必要措施，
    並向警察機關報告，不得逃逸，惟乙○○並未停車查看，反
    另基於肇事逃逸之犯意，旋即繼續駕車往前逃逸。嗣案發後
    ，警方固調閱路口監視錄影器畫面，然因車號圖像不清，致
    無法知悉係何人駕駛之情況下，乙○○於同日21時30分許，
    於警察知悉其駕車肇事之前，主動至桃園縣政府警察局中壢
    分局興國派出所，向值班之員警陳明係肇事者，並陳述肇事
    之經過，自首而願接受裁判。
二、案經甲○○訴請桃園縣政府警察局中壢分局報請臺灣桃園地
    方法院檢察署檢察官偵查後起訴。
    理  由
一、程序部分：
（一）本件被告乙○○所犯係死刑、無期徒刑或最輕本刑為3年
      以上有期徒刑以外之罪，其於準備程序中就被訴事實為有
      罪之陳述，經本院告知簡式審判程序之旨，並聽取公訴人
      、被告之意見後，爰依刑事訴訟法第273 條之1 第1 項規
      定合議裁定由受命法官獨任進行簡式審判程序，先予敘明
      。
（二）本件認定事實所引用之本件卷內所有卷證資料（包含人證
      與文書證據、物證等證據），尚無證據證明係公務員違背
      法定程序所取得，是取證過程並無瑕疵，且兩造於準備程
      序、審判期日對法院提示卷證之證據能力均表無異議，而
      卷內之文書證據，亦無刑事訴訟法第159 條之4 之顯有不
      可信之情況與不得作為證據之情形。本院復審酌該等證據
      與本案待證事實間復具有相當關聯性，以之為本案證據並
      無不當。綜上，依刑事訴訟法第159 條至159 條之5 之規
      定，本件認定事實所引用之本件卷證所有證據（包含人證
      與文書證據、物證等證據），均有證據能力，合先敘明。
二、認定犯罪事實所根據的證據及理由：
（一）被告乙○○於警詢、偵訊及本院審理中之自白前揭犯罪事
      實等語明確。
（二）證人即告訴人甲○○於警詢時證述案發經過及受有前揭傷
      害等語明確，且有壢新醫院於96年10月28日出具甲○○之
      診斷證明書1 紙在卷可稽。
（三）此外，復有道路交通事故現場圖、道路交通事故調查報告
      表（一）（二）、舉發違反道路交通管理事件通知單各1
      份及交通事故現場照片、監視攝影機翻拍照片、及肇事車
      輛採證照片共34幀在卷可佐。
（四）按「汽車行駛時，駕駛人應注意車前狀況，並隨時採取必
      要之安全措施」，道路交通安全規則第94條第3 項定有明
      文。經查，觀諸上開監視攝影機翻拍照片，可知被害人係
      遭被告所駕自小客車自後追撞，足見被告當時有疏於注意
      車前狀況之情形無疑。再依前揭道路交通事故調查報告所
      載，案發當時天候當時天候陰、日間自然光線、路面鋪設
      柏油、乾燥無缺陷、無障礙物、視距良好，客觀上並無不
      能注意之情事，惟被告竟仍駕車撞及被害人，其有疏未注
      意車前狀況之過失行為，當甚明顯。準此，被告就本案車
      禍之發生確有過失行為，且其過失行為確使被害人因而受
      有前揭傷害，被告之過失行為與告訴人之受傷結果間，應
      具有相當因果關係甚明。
（四）綜上所述，被告乙○○之自白，核與事實相符，應堪採信
      。本案事證已臻明確，被告前揭犯行洵堪認定。
三、論罪科刑的理由：
（一）核被告所為，係犯刑法第284 條第1 項前段之過失傷害罪
      及同法第185 條之4 肇事逃逸罪。
（二）被告所犯上開二罪，犯意各別，行為互殊，應予分論併罰
      。
（三）按刑法第62條所規定之自首，須對於未發覺之罪為之而受
      裁判者，始克當之。所謂未發覺，乃指犯罪事實未為有偵
      查犯罪職權之公務員所發覺，或犯罪事實雖已發覺，而犯
      人為誰，尚不知者而言。但此所稱之發覺犯罪事實，祇須
      有偵查犯罪職權之公務員，已知該犯罪事實之梗概為已足
      ，無須確知該犯罪事實之真實內容為必要；而所知之人犯
      ，亦僅須知其有犯罪嫌疑即為犯罪業已發覺，不以確知其
      人為該犯罪之真兇無訛為必要（最高法院72年度台上字第
      6293號判決意旨參照）。經查，據證人即本案處理車禍之
      員警陳健憲到庭證稱：案發時伊接到通報案發地點有發生
      車禍，伊到現場時地上只剩下一攤血跡，傷者已經被送到
      醫院去了，伊當時有去查訪是否有目擊證人，他們都說沒
      有看到車號，伊就去調閱路旁及附近道路監視攝影機，只
      能看到車子的廠牌及顏色，但車牌號碼不清楚，後來晚上
      時被告就至派出所向伊同事投案，在其出面投案之前，警
      方並不知道該車之駕駛人係何人等語（見97 年11 月7 日
      筆錄第2 頁）。準此，本案車禍發生後，具有偵查犯罪權
      限之員警僅知悉有過失傷害及肇事逃逸之犯罪事實，但尚
      不知駕駛人即行為人為何人。是被告於肇事後，雖未停留
      現場而逃逸，但於偵查犯罪機關未發覺究竟係何人駕車肇
      事之前，即至派出所向員警坦承其肇事，而不逃避接受裁
      判，應依刑法第62條自首之規定減輕其刑。
（四）量刑部分：
      爰審酌被告未能謹慎駕駛，致告訴人受有傷害，欠乏尊重
      其他用路人生命安全之觀念，且復於肇事後仍逕自駕車離
      去，未為適當處理或救護措施，惡性非輕，且迄今未能賠
      償告訴人所受損失，本應重懲，念及被告犯後良心不安，
      自首其犯罪，且犯後尚能坦承犯行、態度良好，併參酌其
      犯罪之動機、手段、生活狀況、智識程度等一切情狀，分
      別量處如主文所示之刑，並定其應執行之刑，以資懲儆。
四、適用法律之依據：刑事訴訟法第273 條之1 第1 項、第299
    條第1 項前段，刑法第284 條第1 項前段、第185 條之4 、
    第62條前段、第51條第5 款，刑法施行法第1 條之1 第1 項
    、第2 項前段。
本案經檢察官林安紜到庭執行職務。
中    華    民    國    97    年    11    月    28    日
                  交通法庭  法  官  顧正德
以上正本證明與原本無異。
如不服本判決應於收受判決後10日內向本院提出上訴書狀，並應
敘述具體理由。其未敘述上訴理由者，應於上訴期間屆滿後20日
內向本院補提理由書 (均須按他造當事人之人數附繕本)「 切勿
逕送上級法院」。
                            書記官  劉晨輝
中    華    民    國    97    年    12    月    2     日
附論罪科刑依據之法條：
中華民國刑法第284條第1項前段
（過失傷害罪）
因過失傷害人者，處 6 月以下有期徒刑、拘役或 5 百元以下罰
金。
中華民國刑法第185條之4
（肇事遺棄罪）
駕駛動力交通工具肇事，致人死傷而逃逸者，處 6 月以上 5 年
以下有期徒刑。


司法院資訊處製作；財團法人民間司法改革基金會備份。
